【裁判字號】    90,自緝,298
【裁判日期】    900809
【裁判案由】    詐欺
【裁判全文】
臺灣臺中地方法院刑事判決                          九十年度自緝字第二九八號
    自  訴  人  甲○○
    被      告  乙○○
右列被告因詐欺案件，經自訴人提起自訴，本院判決如左：
    主      文
乙○○無罪。
    理      由
一、自訴意旨略以：被告乙○○與同案被告江錦香（已先行審結）於民國八十二年十
    一月間，向自訴人甲○○借款共計新臺幣（下同）五十四萬二千元，被告等於取
    得款項後，並簽發以泛亞銀行為付款人之支票五紙及本票一紙交付自訴人。詎自
    訴人屆期提示上開支票、本票，竟均遭退票，履經催討，被告等復置之不理，因
    認被告乙○○與江錦香共同涉犯刑法第三百三十九條第一項詐欺罪嫌云云。
二、按犯罪事實應依證據認定之，無證據不得推定其犯罪事實；又不能證明被告犯罪
    者，應諭知無罪之判決，刑事訴訟法第一百五十四條、第三百零一條第一項分別
    定有明文。次按告訴人之告訴，係以使被告受刑事訴追為目的，是其陳述是否與
    事實相符，仍應調查其他事實以資審認，最高法院亦著有五十二年台上字第一三
    ○○號判例可資參照。又刑法第三百三十九條第一項詐欺罪之成立，以意圖為自
    己或第三人不法之所有，施用詐術使人陷於錯誤而交付財物或因而得財產上不法
    之利益或使第三人得之為構成要件。所謂以詐術使人交付財物，必須該財物之交
    付，係由於被施用詐術而陷於錯誤所致，若行為人未施用何詐術，交付財物者亦
    非因陷於錯誤而交付，即不構成詐欺罪。
三、本件自訴意旨指被告乙○○涉犯詐欺罪嫌，無非係以被告乙○○借錢不還，且同
    案被告江錦香所簽發之支票、本票復均未獲兌現，而被告又逃匿無蹤等情，並提
    出本票影本一紙、支票暨退票理由單影本各五紙為據。而訊之被告乙○○則固不
    否認有前開向自訴人借款，並交付以江錦香名義所簽發之支票五張予自訴人收執
    等之情事；惟堅決否認有何詐欺之犯行，辯稱：伊向自訴人借款後，因景氣變差
    ，生意不好，致一時週轉不靈，才無法清償自訴人之欠款，更何況伊向自訴人借
    款，均有計付利息，伊並無任何詐欺之意圖與行為等語。經查：本案自訴人指訴
    被告乙○○與同案被告江錦香共同向其詐騙一情，雖據自訴人提出以江錦香名義
    所簽發之支票五張及本票一紙為憑。惟依自訴人上開所陳，本案被告與自訴人間
    確有金錢上之借貸關係；而被告向自訴人借款後，曾多次屆期經被告向自訴人要
    求展期獲自訴人同意，並加付利息，嗣係因自訴人住居所遷徙，致未能再與自訴
    人洽商清償相關債務事宜等情，業據被告供明在卷，亦為自訴人所自承，並經同
    案被告江錦香前於本院審理時供述明確。自訴人既與被告就系爭借貸之權利與義
    務關係約定極為明確，並有多次屆期經自訴人同意換票展期清償之情形，顯自訴
    人對於被告之資金狀況應知悉甚詳，是自訴人於本件貸與被告金錢之過程，顯非
    有陷於錯誤之情形；又被告於本件借貸後，確因景氣轉趨蕭條，生意變差，致一
    時財務發生困難，方無法即時清償自訴人之借款等情，亦據同案被告江錦香前於
    本院供陳綦詳。綜上以觀，被告既未對自訴人施用任何詐術，而自訴人交付被告
    金錢當時，亦無陷於錯誤之情形，參以被告於本院審理時，亦主動與自訴人達成
    和解，願分期償還自訴人其餘未獲清償之全部債權，有和解書一紙附卷可憑，益
    證被告並非蓄意行騙，本案應純屬民事之債務糾葛；此外，復查無其他積極事證
    足資證明被告乙○○有何詐欺之犯行，本案尚難僅以自訴人於本院調查中之指訴
    ，遽為不利於被告犯罪事實之認定，揆諸首開法條及判例意旨，本案既不能證明
    被告犯罪，自應諭知其無罪之判決。
四、據上論斷，依刑事訴訟法第三百四十三條、第三百零一條第一項，判決如主文。
中      華      民      國      九十      年      八      月     九     日
                                    臺灣臺中地方法院刑事第三庭
                                            法  官  張  智  雄
右正本證明與原本無異。
如不服本判決，應於判決送達後十日內向本院提出上訴狀，上訴於臺灣高等法院臺中
分院( 須附繕本 )。
                                             書記官
中      華      民      國      九十      年      八      月     十三   日


司法院資訊處製作；財團法人民間司法改革基金會備份。
